臺灣高雄地方法院刑事判決　　　　　　　　　　　　　　九十三年度自字第二四號
　　自　訴　人　己○○
　　自訴代理人　黃進祥律師
　　　　　　　　江順雄律師
　　　　　　　　黃建雄律師
　　被　　　告　乙○○
　　選任辯護人　王叡齡律師
　　　　　　　　陳建誌律師
右列被告因誣告案件，經自訴人提起自訴，本院判決如左：
    主  文
乙○○無罪。
    理  由
一、自訴意旨略以：被告乙○○為永福化學工業有限公司（以下簡稱永福公司）之負
    責人，意圖使自訴人受刑事有罪判決，於九十一年二月五日向臺灣高雄地方法院
    檢察署對自訴人提起竊盜、毀損之告訴，虛構（一）被告於九十一年一月十三日
    下午按時前往廠房接管時，該處已人去樓空，惟赫然發現伸和鋼鐵有限公司（以
    下簡稱伸和公司）竟蓄意破壞現狀與設備，並將業已於同年一月十日點交於被告
    之物品予以竊走（二）原廠區內供電設備取走後，任令高壓電線暴露在外，也不
    妥善處理，形成易遭觸電之高度危險（三）在遷出時蓄意破壞附著於廠房內之設
    備（四）蓄意剪斷配電箱內之電線，並在管線中傾倒砂石阻塞管線至被告只能另
    外拉外來線來供電（五）辦公室內電力配電箱內電路剪斷破壞，廠區○○○○○
    路破壞等事實，因認被告涉犯刑法第一百六十九條誣告罪嫌。
二、按犯罪事實應依證據認定之，無證據不得認定犯罪事實；又不能證明被告犯罪者
    ，應諭知無罪之判決；刑事訴訟法第一百五十四條第二項、第三百零一條第一項
    分別定有明文。又誣告罪之成立，以告訴人所訴被訴人之事實必須完全出於虛構
    為要件，若有出於誤會或懷疑有此事實而為申告，以致不能證明其所訴之事實為
    真實，縱被訴人不負刑責，而告訴人本缺乏誣告之故意，亦難成立誣告罪名；誣
    告罪之成立，以意圖他人受刑事處分虛構事實而向該管公務員申告為其要件，故
    其所訴事實，雖不能證明係屬實在，而在積極方面尚無證據證明其確係故意虛構
    者，仍不能遽以誣告罪論處，最高法院著有四四年台上字第八九二號、四六年台
    上字第九二七號判例可資參照。
三、自訴人認被告涉犯右揭罪嫌，無非以（一）「伸和公司」被取走的東西並非自訴
    人所為，被告所委任的律師，在高雄高分院時曾表示從未見過自訴人，可見被告
    沒有加以確認搬走的五樣東西如廠區鐵捲門、辦公室內天花板、吊扇、日光燈及
    大門自動控制箱內馬達、辦公室頂樓落地門窗及原廠區內供電設備等等是自訴人
    所為，就誣指自訴人涉犯竊盜、毀損等罪嫌；（二）「伸和公司」所取走之物品
    均為「伸和公司」所有，而非被告之物（三）甲○○受「伸和公司」所託執行斷
    電後，已無觸電之危險，且離去時該管線亦是完好淨空，並無被告所指將水泥、
    砂石倒入管線等事實為其論據。訊據被告乙○○固不否認於九十一年二月五日以
    「永福公司」名義具狀向臺灣高雄地方法院檢察署對自訴人提出竊盜及毀損之告
    訴，且被告提出告訴之前，從未見過自訴人等情，然堅決否認有何誣告之行為，
    辯稱：我並沒有虛構事實：（一）廠房的物品確實有遭破壞及取走，供電設備也
    有遭到破壞（二）自訴人被判無罪的原因，是因庚○○及戊○○出庭證稱搬遷廠
    房之任務是由他們執行，不是自訴人所為，法院因而認定自訴人並未親自為竊盜
    、毀損行為，而不是以廠房物品未遭破壞或取走之事實為理由而獲判無罪，且自
    訴人在地檢署偵查時，亦不否認廠房物品遭破壞或取走等事實，僅辯稱該等遭竊
    取及破壞的東西是「伸和公司」所有等語。
四、經查：
（一）本件乃因自訴人己○○為「伸和公司」負責人，而「伸和公司」向「元強公司
      」承租原屬「裕淳公司」所有之坐落高雄縣大寮鄉○○段潮州寮小段六五六八
      之四八地號土地、及地上建物建號為同段七四九號、七四九之一號、七四九之
      二號、七四九之三號、二四○六號、門牌號碼高雄縣大寮鄉○○街二十九號之
      廠房，而該土地及廠房嗣經法院強制執行，由「永福公司」於九十年七月二十
      四日拍定買得前該不動產，經法院執行書記官於九十一年一月十日至上開廠房
      現場執行點交之際，經「伸和公司」與「永福公司」雙方當場協調成立，即「
      伸和公司」須於九十一年一月十三日下午四時前將遺留物品遷移，交予「永福
      公司」，並由執行書記官逐一清點廠區及辦公室內所放置「伸和公司」未及搬
      遷之物品，製作遺留物品清單一份，然「伸和公司」併將非屬遺留物品清單所
      列載之物品搬遷至其新廠房，被告因而於九十一年二月五日向臺灣高雄地方法
      院檢察署對自訴人提出竊盜、毀損等事實，業據自訴代理人供承明確，並有自
      訴狀所附之告訴理由狀、補充告訴理由狀各一紙可稽，核與被告於本院審理時
      供述之情節相符，堪認為真實。
（二）右揭廠區鐵捲門、辦公室內天花板、吊扇、日光燈及大門自動控制箱內馬達、
      辦公室頂樓落地門窗及原廠區內供電設備等物品，於九十一年一月十三日「永
      福公司」前往接管時，已被取走之事實，為自訴人之代理人於本院準備程序時
      所不爭執，並經證人丙○○於本院審理時證述明確。又「永福公司」於九十一
      年一月十三日下午四時接管時，廠房內高壓電及低壓電設備均已不存在，管線
      內亦沒有電線，且管線已不通，裡面都是砂石等情，業據證人丁○○於本院審
      理時證述明確，並有照片四十紙附卷可稽，是被告提出告訴就廠房設備遭毀損
      之客觀事實部分並無虛構事實。至被告當時之所以會選擇告自訴人竊盜、毀損
      ，乃是因為自訴人當時曾寫過存證信函給被告，而依存證信函上所載之名稱及
      印章，被告認為自訴人是伸和公司負責人，應負全責，因而告自訴人；至於告
      自訴人竊盜、毀損之原因，是廠房物品遭人取走清單以外物品且廠房之供電設
      備等確有遭人破壞之處等情，亦於本院審理時，經被告供陳在卷，是被告既無
      虛構物品遭取走或廠房供電設備遭毀損之事實，至多僅是就應點交物品所有權
      之歸屬，於認知上與自訴人不同，且被告對自訴人提出告訴，亦是以自訴人所
      寫存證信函，而認自訴人既為負責人，應負全責為其依據，衡諸前揭判例意旨
      ，難認被告有虛構事實或有使無罪之人受刑事處分之意圖。至證人甲○○雖證
      稱執行斷電時，僅就高壓供電設備部分執行斷電，並未處理低壓供電部分等語
      ，但不因而排除低壓供電設備或線路於辦公室物品遷移時，遭人不慎破壞之可
      能，故亦不能由證人之證言而認被告有虛構低壓供電設備遭破壞之事實，併予
      敘明。
四、綜上查證，被告當時之所以對自訴人提起告訴，是因自訴人曾寫過存證信函給被
    告，而依存證信函上所載之名稱及印章，被告認為自訴人是伸和公司負責人，始
    對自訴人提出告訴。另上開廠房於執行點交後，由「永福公司」前往接管時，確
    有設備、物品因不明原因短少，又供電設施等亦有毀損之情形，故被告所告訴之
    內容，並無虛構之情，僅為是否確係自訴人所為，在證據及法律之評價上是否得
    當而已，則衡諸前揭法條及判例意旨，難認被告有何虛構事實之行為或有使他人
    受刑事處分之意圖而為誣告之故意，此外復查無其他積極證據，足認被告有何誣
    告之犯行，依法自應諭知被告無罪之判決。
據上論斷，應依刑事訴訟法第三百四十三條、第三百零一條第一項，判決如主文。
中      華      民      國    九十三    年      五      月     十二     日
                                  臺灣高雄地方法院刑事第二庭
                                            審判長法  官    莊崑山
                                                  法  官    林靜梅
                                                  法  官    黃宣撫
右正本證明與原本無異。
如不服本判決，應於判決送達後十日內，向本院提出上訴狀。
                                                  書記官    謝文心
中      華      民      國    九十三    年      五      月     十四     日
